【裁判字號】    98,重訴,373
【裁判日期】    981002
【裁判案由】    侵權行為損害賠償
【裁判全文】
臺灣板橋地方法院民事裁定             98年度重訴字第373號
原      告  壬○○
            丙○○
            子○○○
            卯○○
            己○○
            乙○○
原      告  山寶王模具有限公司
法定代理人  癸○○
原      告  戊○○
            丁○○
            邱振晉即名謙數位科技行
被      告  午○○
            甲○○
                        之5
            巳○○
            丑○○
            寅○○
            辛○○
            庚○○
            辰○○
上列當事人間請求損害賠償事件，本院裁定如下：
    主  文
原告之訴及假執行之聲請均駁回。
訴訟費用由原告負擔。
    理  由
一、按因犯罪而受損害之人，以對於刑事被告及依民法負賠償責
    任之人請求回復其損害者為限，始得於刑事訴訟程序附帶提
    起民事訴訟，此為刑事訴訟法第487 條第1 項所明定，且其
    附帶提起之民事訴訟，如不合於上開法條所定之要件者，縱
    於刑事庭依刑事訴訟法第504 條第1 項將附帶之民事訴訟移
    送於民事庭後，亦不得將關於民事訴訟之法規，溯及於附帶
    提起民事訴訟之時，而予適用，仍應認其起訴為不合法（最
    高法院41年度台抗字第58號裁定意旨參照）；次按刑事法院
    得依刑事訴訟法第504條第1 項規定，將附帶民事訴訟以裁
    定移送於該法院民事庭者，以刑事部分宣告被告有罪之判決
    者為限，至刑事訴訟諭知無罪之判決，刑事法院本應依同法
    第503 條第1 項前段規定以判決駁回原告之訴，如誤以裁定
    移送於民事庭，其訴之不合法，不因移送民事庭而受影響，
    受移送之民事庭應認原告之訴為不合法以裁定駁回之。查被
    上訴人被訴偽造系爭買賣契約之刑事訴訟，業經刑事法院認
    定此部分之犯罪不能證明，祗以為連續犯之一部未於判決主
    文就此部分犯罪為無罪之諭知而已，實質上與諭知無罪有同
    一之效力，乃刑事法院疏於注意，將此本應以判決駁回之訴
    ，以裁定移送於原審法院，原審法院仍應以裁定駁回之（最
    高法院66年台上字第1094號判例意旨參照）。
二、本件原告因被告甲○○侵占等案件於刑事訴訟程序附帶提起
    民事訴訟，依民法第184 條第1 項前段及第185 條第1 項前
    段規定，請求判令被告連帶給付原告壬○○新臺幣（下同）
    500 萬元；原告丙○○150 萬元；原告子○○○、戊○○、
    丁○○、卯○○、乙○○、邱振晉（即名謙數位科技行）各
    90萬元；原告己○○80萬元；原告山寶王模具有限公司20萬
    元，及均自起訴狀繕本送達之翌日起至清償日止，按年息5%
    計算之利息，並予宣告假執行。經刑事庭依刑事訴訟法第50
    4 條第1 項規定，將其附帶之民事訴訟，以裁定移送民事庭
    。
三、但查：
  (一)其中有關原告壬○○主張被告甲○○為渠等不法共通所有之
    意圖，本於共謀詐欺之犯意，以加入其網路商務系統方案可
    獲利為由，巧設商業詐術騙局，並隱匿重要交易資訊，使人
    在不知情下將財務交付之侵害行為，爰依民法第184 條第1
    項前段及第185 條第1 項前段之規定，請求判令被告給付50
    0 萬元及自起訴狀繕本送達翌日起至清償日止，按年息5%計
    算利息，並予宣告假執行部分。乃經判本院95年度重訴字第
    74號刑事判決「不另為無罪之諭知」（即前開刑事判決認定
    有罪部分，為附表一所載被害人，附表二部分乃不另為無罪
    之諭知，故非得認屬本件因犯罪所生損害之人。原告壬○○
    既列於附表二編號12，自難認屬犯罪被害人），按諸首開說
    明，前開部分本應由刑事法院依刑事訴訟法第503 條第1項
    前段規定以判決駁回原告之訴，其誤以裁定移送於民事庭，
    其訴仍為不合法應以裁定駁回之。
  (二)另就其餘原告部分，渠等既未經本院95年度重訴字第74號刑
    事判決認定為被害人（既未列於附表一，亦未列於附表二）
    ，承前述，此部分原告非屬刑事訴訟法第487 條所稱「因犯
    罪而受損害之人」，自不得對被告提起附帶民事訴訟，此部
    分亦應裁定駁回。
四、依首開說明，原告所提前開訴訟皆顯難認為合法，其假執行
    之聲請亦缺乏宣告之依據，均應予駁回。
五、依民事訴訟法第249 條第1 項第6 款、第95條、第78條、第
    85條第1 項前段，裁定如主文。
中    華    民    國    98    年    10    月    2     日
                  民事第一庭    法  官  黃信滿
以上正本係照原本作成
如不服本裁定應於送達後10日內向本院提出抗告狀，並應繳納抗
告費新台幣1,000元整。
中    華    民    國    98    年    10    月    2     日
                            書記官  林月蓉


司法院資訊處製作；財團法人民間司法改革基金會備份。
